【裁判字號】    99,審訴,1253
【裁判日期】    990603
【裁判案由】    毒品危害防制條例
【裁判全文】
臺灣高雄地方法院刑事判決            99年度審訴字第1253號
公  訴  人  臺灣高雄地方法院檢察署檢察官
被      告  甲○○
上列被告因毒品危害防制條例案件，經檢察官提起公訴（99年度
毒偵字第1665號），及移送併辦（99年度毒偵字第1789號），被
告就被訴事實為有罪之陳述，經本院告知簡式審判程序意旨，並
聽取公訴人及被告之意見後，合議庭裁定由受命法官獨任依簡式
審判程序審理，判決如下：
    主  文
甲○○施用第一級毒品，累犯，處有期徒刑壹年。
    事  實
一、甲○○前於民國90年間因施用毒品案件，經本院以90年度毒
    聲字第4040號裁定令入勒戒處所施以觀察、勒戒後，認無繼
    續施用毒品傾向，於90年7月13日執行完畢釋放，由臺灣高
    雄地方法院檢察署檢察官以90年度毒偵字第3120號為不起訴
    處分確定。復於94年間因施用毒品案件，經臺灣高等法院高
    雄分院以94年度上訴字第19號判處有期徒刑8月。另因詐欺
    案件經台灣屏東地方法院以96年度簡字第293號判處有期徒
    刑4月確定，上開案件嗣經減刑為有期徒刑4月、2月，合併
    定應執行刑為有期徒刑5月確定後，其先前執行之日數已逾
    減刑之宣告刑而無須執行，乃由檢察官於96年9月20日指揮
    執行簽結，視為已於94年12月20日縮刑期滿執行完畢。再因
    施用毒品案件，經臺灣屏東地方法院以97年度訴字第685號
    判處有期徒刑10月確定，於98年6月13日縮刑期滿執行完畢
    。詎其猶不知悔改，竟基於施用第一級毒品海洛因之犯意，
    於99年1 月26日17時許，在高雄縣林園鄉○○○路旁，以針
    筒注射之方式，施用第一級毒品海洛因1 次，嗣分別於同年
    1 月27日13時45分許，在高雄市前鎮區○○○路84號；、同
    年1 月28日13時30分許，在高雄縣林園鄉○○村○○路與中
    港路交岔路口，為警盤檢發現其為毒品列管人口，經徵得同
    意採集其尿液送驗，結果均呈嗎啡、可待因陽性反應，而悉
    上情。
二、案經高雄市政府警察局前鎮分局、高雄縣政府警察局林園分
    局分別移請臺灣高雄地方法院檢察署檢察官偵查起訴及移送
    併辦。
    理  由
一、本件被告甲○○所犯為死刑、無期徒刑、最輕本刑為3 年以
    上有期徒刑以外之罪，其於準備程序中就被訴事實為有罪之
    陳述，經本院告知簡式審判程序之旨，並聽取當事人意見後
    ，合議庭認宜進行簡式審判程序，爰依刑事訴訟法第273 條
    之1 第1 項規定，裁定由受命法官獨任進行簡式審判程序，
    合先敘明。
二、上揭犯罪事實業據被告甲○○坦承不諱；又其為警所採集尿
    液經送檢驗後結果均呈嗎啡、可待因之陽性反應，有高雄市
    政府警察局前鎮分局查獲毒品危害防制條例案件犯罪嫌疑人
    姓名對照表（檢體編號：I-539 ）、高雄縣政府警察局林園
    分局查獲毒品案件嫌疑人代號與真實姓名對照表（檢體編號
    ：林偵0074）、高雄市立凱旋醫院99年2 月25日濫用藥物尿
    液檢驗報告、台灣檢驗科技股份有限公司99年2 月11日濫用
    藥物尿液檢驗報告各1 份附卷可稽，足認被告自白核與事證
    相符，自得為認定被告犯罪之依據。故本案事證明確，被告
    犯行堪予認定。又被告曾受如事實欄所載之觀察勒戒處分執
    行完畢後5 年內，再犯施用毒品罪而經依法追訴處罰完畢等
    事實，亦有卷附本院院內索引卡紀錄表、臺灣高等法院被告
    前案紀錄表各1 份在卷可按。按毒品危害防制條例第20條、
    第23條於93年1 月9 日修正施行後，將施用毒品之刑事處遇
    程式，區分為「初犯」及「五年內再犯」、「五年後再犯」
    3 種，其立法理由謂：「初犯」經觀察、勒戒或強制戒治執
    行完畢釋放後，「五年內再犯」者，因其再犯率甚高，原實
    施之觀察、勒戒及強制戒治既已無法收其實效，爰依法追訴
    或裁定交付審理。至於經觀察、勒戒或強制戒治執行完畢釋
    放後，「五年後再犯」者，前所實施之觀察、勒戒或強制戒
    治已足以遮斷其施用毒品之毒癮，為期自新及協助其斷除毒
    癮，仍適用「初犯」規定，先經觀察、勒戒或強制戒治之程
    式。從而依修正後之規定，僅限於「初犯」及「五年後再犯
    」二種情形，始應先經觀察、勒戒或強制戒治程式。倘被告
    於5 年內已再犯，經依法追訴處罰，縱其第3 次再度施用毒
    品之時間，在初犯經觀察、勒戒或強制戒治執行完畢釋放5
    年以後，已不合於「五年後再犯」之規定，且因已於「五年
    內再犯」，顯見其再犯率甚高，原實施觀察、勒戒或強制戒
    治，已無法收其實效，即應依該條例第10條處罰，此有最高
    法院95年第7 次刑事庭決議要旨可參。從而，被告於前開初
    犯經觀察勒戒處分執行完畢釋放後「五年內再犯」施用毒品
    罪，並經依法追訴處罰完畢，而本件被告再度施用毒品犯行
    ，已不合於「五年後再犯」之規定，揆諸前揭說明，即應依
    毒品危害防制條例第10條施用毒品罪加以處罰。
三、核被告所為，係犯毒品危害防制條例第10條第1 項之施用第
    一級毒品。其施用第一級毒品海洛因前持有海洛因之低度行
    為，應為施用之高度行為所吸收，均不另論罪。被告分別於
    99年1 月27日及同年1 月28日經警採集尿液送驗結果均呈嗎
    啡、可待因陽性反應，業如前述，惟此反應均係在施用第一
    級毒品可能代謝之時效內，且無其他積極證據足以證明其係
    在不同時間及地點另為施用之事實，自應涵蓋在99年1 月26
    日17時施用之事實一併評價認定，較為合理，故公訴人就同
    一之施用事實移送併辦到院（99年度毒偵字第1789號），本
    院自應併予審究，附此敘明。被告前因施用毒品案件，經臺
    灣高等法院高雄分院以94年度上訴字第19號判處有期徒刑8
    月。另因詐欺案件經台灣屏東地方法院以96年度簡字第293
    號判處有期徒刑4 月確定，上開案件嗣經減刑為有期徒刑4
    月、2 月，合併定應執行刑為有期徒刑5 月確定後，其先前
    執行之日數已逾減刑之宣告刑而無須執行，乃由檢察官於96
    年9 月20日指揮執行簽結，視為已於94年12月20日縮刑期滿
    執行完畢。再因施用毒品案件，經臺灣屏東地方法院以97年
    度訴字第685 號判處有期徒刑10月確定，於98年6 月13日縮
    刑期滿執行完畢之事實，有前開前案紀錄表1 份附卷可稽，
    其於該有期徒刑執行完畢後，5 年內故意再犯本件法定刑為
    有期徒刑以上之罪，為累犯，應依刑法第47條第1 項規定加
    重其刑。爰審酌被告前因施用毒品之犯行，經施以觀察勒戒
    處分及法院科刑判決執行完畢後，仍無法戒除毒癮，竟再為
    本件犯行，足見其惡習已深且戒絕毒癮之意志不堅，未能體
    悟施用毒品對自己、家人造成之傷害及社會之負擔；惟念被
    告犯後坦承犯行，態度尚可，另慮及施用毒品本質上係屬戕
    害自身健康之行為，尚未直接危害他人，反社會性程度應屬
    較低；及被告之生活狀況、品行、智識程度等一切情狀，量
    處如主文所示之刑，藉資懲儆。
據上論斷，應依刑事訴訟法第273條之1第1項、第299條第1項前
段，毒品危害防制條例第10條第1項，刑法第11條前段、第47條
第1項，判決如主文。
本案經檢察官黃齡慧到庭執行職務。
中    華    民    國    99    年    6     月    3    日
                  刑事第十庭    法  官    李代昌
以上正本證明與原本無異。
如不服本判決應於收受本判決後10日內向本院提出上訴書狀，並
應敘述具體理由，如未敘述上訴理由者，應於上訴期間屆滿後20
日內補提理由書狀於本院（均須按他造當事人之人數附繕本）「
切勿逕送上級法院」。
中    華    民    國    99    年    6     月    3    日
                                書記官   黃振祐
附錄本判決論罪科刑適用法條：
毒品危害防制條例第10條
施用第一級毒品者，處6月以上5年以下有期徒刑。
施用第二級毒品者，處3年以下有期徒刑。

司法院資訊處製作；財團法人民間司法改革基金會備份。
